【裁判字號】    97,家聲,160
【裁判日期】    970728
【裁判案由】    核定遺產管理人報酬
【裁判全文】
臺灣高雄地方法院民事裁定             97年度家聲字第160號
聲  請  人   林復華律師即陳彥勝之遺產管理人
上聲請人聲請核定遺產管理人報酬事件，本院裁定如下：
    主  文
聲請人得請求代為管理被繼承人陳彥勝（男，民國○○○年○月
○○日生，身分證統一編號：Ｚ 000000000號）遺產之
報酬及墊付費用合計為新台幣貳萬柒仟貳佰柒拾元。
程序費用新台幣壹仟元由被繼承人陳彥勝之遺產負擔。
    理  由
一、按「遺產管理人，得請求報酬，其數額由親屬會議按其勞力
    及其與被繼承人之關係酌定之」、「依本法之規定應開親屬
    會議時，由當事人、法定代理人或其他利害關係人召集之」
    、「親屬會議不能召開或召開有困難時，依法應經親屬會議
    處理之事項，由有召集權人聲請法院處理之」，民法第1183
    條、第1129條、第1132條第2 項前段分別定有明文。又上開
    聲請法院代親屬會議酌給遺產管理報酬之規定，於法院依民
    法第1178條第2 項選任之遺產管理人之情形亦有其適用，非
    訟事件法第78條第2 項亦有明定。
二、聲請意旨略以：
    (一)聲請人前依鈞院95年度財管字第139 號民事裁定選任為被
      繼承人陳彥勝之遺產管理人，經裁定確定後，聲請人業已
      遵行職務，依法聲請鈞院以96年度家催字第29號裁定，准
      對被繼承人陳彥勝之繼承人、債權人及受遺贈人於一定期
      限內承認繼承、報明債權或為願受遺贈與否之聲明等事項
      為公示催告，且於民國96年2 月17日刊登於台灣新生報。
      又被繼承人陳彥勝之遺產有坐落於高雄市○○區○○段二
      小段0000-0000 號、三民區○○段○○段0000-0000 號等
      地號之土地2 筆及門牌號碼為高雄市○○區○○街25巷21
      號（建號：三民區○○段○○段00000-000 號）房屋1 筆
      、汽車2 部等，財產總值共新台幣（下同）2,214,700 元
      。今公示催告期間已滿，得知被繼承人陳彥勝尚積欠復華
      商業銀行股份有限公司（以下簡稱復華商業銀行）3,504,
      287 元、高雄市稅捐稽徵處地價稅及房屋稅13,045元，總
      債務額為3,517,332 元尚未清償。
    (二)經查，被繼承人陳彥勝於94年9 月15日以其名下上開土地
      及房屋向復華商業銀行設定42,000,000元之本金最高限額
      抵押權，存續日期自94年9 月15日起至134 年9 月15日止
      ，嗣後被繼承人陳彥勝向上開抵押權人借款3,500,000 元
      ，惟被繼承人於95年3 月14日死亡後，尚積欠上開抵押權
      人3,504,287 元，上開抵押權人實行抵押權，經鈞院以2,
      428,000 元拍定。另被繼承人遺產尚有2 部汽車待追蹤處
      理或報廢，至其管理預計之勞費，因涉及尋找汽車暨其監
      理登記等，聲請人查無前例可循，無法預估。
    (三)此外，聲請人經鈞院選任為被繼承人陳彥勝之遺產管理人
      後，即積極進行閱卷清查遺產並為遺產管理人之登記，申
      請被繼承人之遺產歸屬清單、各類財產所得清單、不動產
      謄本等資料，並聲請公示催告、登報及通知債權人報明債
      權等，因而代墊相關規費共計2,270 元。
    (四)惟被繼承人陳彥勝之全體繼承人均拋棄繼承，且未能召集
      親屬會議選定遺產管理人，致須經鈞院另行選任聲請人為
      該被繼承人之遺產管理人等前情，足堪認定被繼承人陳彥
      勝之親屬會議應有不能召開或召開有困難情事，並無親屬
      會議可資酌定遺產管理人報酬數額，是依據民法第1129條
      及第1132條第2 項前段規定，聲請人之管理報酬應由鈞院
      酌定之，為依法申報遺產稅與清償債權所需，請鈞院酌定
      管理報酬暨代墊費用等語。
三、經查：
    (一)被繼承人陳彥勝於95年3 月14日死亡，其遺產無人繼承，
      由本院選任聲請人為遺產管理人確定在案，有聲請人提出
      之本院95年度財管字第139號裁定暨確定證明書等影本各1
      份為證，自堪信屬實。準此，聲請人顯難召開親屬會議酌
      定其管理陳彥勝遺產之報酬甚明，是其本於利害關係人之
      地位，向本院聲請核定其任遺產管理人之報酬，自有所據
      。
    (二)次查，聲請人主張之前揭事實，除上述裁定暨確定證明書
      外，另據其提出民事公示催告聲請狀、本院96年度家催字
      第29號裁定、96年度家拍字第373 號裁定、被繼承人陳彥
      勝之遺產清冊、財政部高雄市國稅局財產歸屬資料清單、
      高雄市監理處函文、財政部高雄市國稅局三民稽徵函文、
      台灣新生報報社刊登廣告證明單、購買票品證明單、地政
      規費單及土地登記謄本等為證，堪信真實。又聲請人為管
      理遺產已支付之費用，經本院依據聲請人所提上開收據計
      算結果，合計確為2,270 元。
    (三)本院審酌被繼承人陳彥勝之遺產經核定遺有土地及建物共
      3 筆、汽車2 部，總值2,214,700 元，債務共計3,517,33
      2 元，上開不動產業由本院執行處執行拍賣且已拍定，此
      外已無其他人陳報債權、債務或遺贈，其遺產法律關係尚
      屬單純，無其他繁瑣事項待處理。參以聲請人業已為閱卷
      、聲請公示催告、登報、查詢被繼承人財產等管理遺產行
      為，除參與債權分配外，尚待處理被繼承人所遺汽車報廢
      等事務。本院考量聲請人處理上開事務所需時間之久暫、
      耗費人力之程度、各該債權人之受償權利應受保障，並參
      酌本件如由國有財產局擔任遺產管理人，依財政部訂頒之
      「代管無人承認繼承遺產作業要點」第14點第3 項規定請
      求管理遺產報酬之標準不得低於遺產現值百分之一等一切
      情狀，認本件核予遺產管理人之報酬以25,000元為適當。
      從而，本院參酌前開卷附被繼承人遺產相關資料、墊付費
      用單據等，認聲請人請求管理遺產之報酬及墊付費用合計
      為27,270元為有理由，應予准許。
四、依非訟事件法第157條，裁定如主文。
中    華    民    國    97    年    7     月    28    日
                  家事法庭  法  官  楊佩蓉
以上正本證明與原本無異。
如對本裁定抗告須於裁定送達後10日內向本院提出抗告狀
中    華    民    國    97    年    7     月    29    日
                            書記官  黃勤涵


司法院資訊處製作；財團法人民間司法改革基金會備份。
